【裁判字號】    92,上易,1558
【裁判日期】    920703
【裁判案由】    贓物
【裁判全文】
臺灣高等法院刑事判決                          九十二年度上易字第一五五八號
    上  訴  人  臺灣板橋地方法院檢察署檢察官
    被      告  甲○○
右上訴人因被告贓物案件，不服臺灣板橋地方法院九十二年度易字第六七三號，中華
民國九十二年五月二日第一審判決（起訴案號：臺灣板橋地方法院檢察署九十一年度
偵字第四一五九號），提起上訴，本院判決如左：
    主  文
上訴駁回。
    理  由
一、公訴意旨略以：被告甲○○明知名為「邱阿金」之不詳年籍成年男子所有之水牛
    一隻，係來路不明之贓物，仍於民國（下同）九十一年十月十日上午七時許，在
    臺北縣樹林市柑園消防隊旁，以新臺幣（下同）五萬元之價格購入。嗣於九十一
    年十月十六日將牛隻轉賣與龔金助後，龔金助發現有異，通知失主乙○○報警查
    獲，因認被告涉犯刑法第三百四十九條第二項之故買贓物罪嫌等語。
二、按犯罪事實應依證據認定之，無證據不得推定其犯罪事實，又不能證明被告犯罪
    者，應諭知無罪之判決，刑事訴訟法第一百五十四條及第三百零一條第一項分別
    定有明文。而刑法第三百四十九條第一項故買贓物罪之成立，以明知他人所持有
    之物品係犯刑法竊盜、詐欺等財產上犯罪所得之物，而仍故予購買為要件，若行
    為人對於所購買之物品是否為贓物，主觀上並無認知，縱客觀上有買受之行為，
    要難以本罪相繩。
三、查本件公訴人據以認定被告甲○○涉有刑法故買贓物罪嫌，無非係以被害人乙○
    ○及證人龔金助指、證述，暨被害人乙○○出具之贓物領據一紙在卷等為其論據
    。訊據被告固供承有於右揭時地以五萬元向名為「邱阿金」者購買水牛一隻，並
    以五萬三千元賣與徐在，嗣徐在再轉賣與龔金助之事實，惟矢口否認有公訴人指
    訴之故買贓物犯行，辯稱：伊經營買賣牛隻已有二十餘年，與「邱阿金」是在大
    漢溪一起養牛認識的，之前曾向「邱阿金」購買牛隻約十幾次，都沒有問題，伊
    僅知道他叫「邱阿金」，真實姓名、聯絡電話及住處伊都不知道；九十一年十月
    十日上午，伊在臺北縣樹林市消防隊柑園分隊附近路旁看見「邱阿金」牽牛在吃
    草，「邱阿金」就說要將牛賣給伊，伊就以五萬元代價向他買，之後再賣給徐在
    ，伊並不知該牛是贓物，是後來到警察局才知道是贓物等語。查被告於右揭時地
    向該名為「邱阿金」者購買之牛隻，係被害人乙○○所有，而於九十一年十月十
    日下午五時許至翌日上午五時許間，在其台北縣南寮鄉○○村○○街九號住家前
    之枋腳溪對岸田地上失竊等情，此據被害人乙○○於警訊時供述在卷，並有被害
    人乙○○出具之贓物領據一紙在卷可稽，是被告於上揭時地向名為「邱阿金」者
    所購買之牛隻係屬被害人乙○○失竊之贓物，應堪認定。而查被告係從事牛隻買
    賣，依其所述先後已逾二十年，此證人徐在於警訊時亦證稱：曾向甲○○買過三
    、四次，共七隻牛等語（見偵查卷第七頁），嗣於原審法院調查時復證稱：甲○
    ○是做牛隻買賣的，自三、四年前起就曾向甲○○買過牛，但之前交易均無問題
    等語（見原審卷九十二年三月二十一日訊問筆錄），是被告購買系爭牛隻，乃屬
    其業務範疇。茲查牛隻並無何產權登記、烙印標記或血統證書等可資證明究屬何
    人所有，而被告以系爭牛隻係於九十一年十月十日，經「邱阿金」自臺北縣樹林
    市消防隊柑園分隊認領後，其始在消防隊外以五萬元向該「邱阿金」購買，此證
    人即當時承辦人員陳清源於原審法院調查時證稱九十一年十月五日凌晨一、二點
    左右，因有一隻牛在消防隊前走動，隊員就將牠牽到消防隊旁綁起來，直到同年
    月十日早上五、六點左右有失主來領回等語（見原審卷九十二年四月二十三日訊
    問筆錄），而查系爭牛隻並非由被害人乙○○前往該消防隊領取，是被告所稱系
    爭牛隻係由「邱阿金」者自該消防隊領取云云，尚非無據。茲被告從事牛隻買賣
    ，而「邱阿金」既係自上揭消防隊具領系爭牛隻，因而相信該牛隻應屬「邱阿金
    」所有，並之向「邱阿金」買過牛隻，因而復以五萬元代價「邱阿金」購買系爭
    牛隻，被告主觀上實難認有明知為贓物而仍故予購買之犯意，且依被害人乙○○
    供稱系爭牛隻重約五百公斤，價值約六萬元云云，而被告以五萬元之價格向「邱
    阿金」購買，已難認被告係以懸殊之賤價購得系爭牛隻，此參酌被告嗣以五萬三
    千元之價格轉賣系爭牛隻與徐在，而徐在再以五萬九千元之價格轉賣與龔金助，
    亦足資佐證被告並非以賤價向「邱阿金」購得系爭牛隻，而查茍被告明知系爭牛
    隻係屬他人失竊之贓物，其又何以仍願以相當之價格向「邱阿金」購買系爭牛隻
    ，而依上揭所述，被告所稱「邱阿金」者，當非出於其虛捏，是尚難因被告未能
    提出該「邱阿金」者之確實住居所、聯絡方法等相關資料以供調查審酌，即遽認
    被告有故買贓物之犯意﹔綜上所述，被告既係從事牛隻之買賣，其因見前與其有
    買賣牛隻之「邱阿金」自上揭消防隊領出系爭牛隻，因而認定系爭牛隻係屬「邱
    阿金」所有，而以相當之價格向該「邱阿金」者購買系爭牛隻，被告實無何購買
    贓物之犯意，依首揭說明，被告所為，核與刑法上故買贓物罪之構成要件尚屬有
    間，自難令負刑法故買贓物罪責，此外，復查無其他積極證據足認被告有何公訴
    人所指訴之故買贓物犯行，被告所辯不知系爭牛隻係屬贓物等語，應堪採信，原
    審因認不能證明被告犯罪，而為被告無罪之諭知，經核並無不合，公訴人上訴意
    旨以被告所購買者係他人失竊之牛隻，且被告無法提出該「邱阿金」之確實住居
    所等資料以供調查而認被告應負故買贓物罪責，尚難認有理由，應予駁回。
據上論斷，應依刑事訴訟法第三百六十八條，判決如主文。
本案經檢察官呂丁旺到庭執行職務。
中      華      民      國    九十二    年      七      月      三      日
                              臺灣高等法院刑事第三庭
                                  審判長法  官 張  連  財
                                        法  官 林  明  俊
                                        法  官 張  傳  栗
右正本證明與原本無異。
不得上訴。
                                        書記官  秦  慧  榮
中      華      民      國    九十二    年      七      月      四      日


司法院資訊處製作；財團法人民間司法改革基金會備份。
